【裁判字號】    98,交聲,3351
【裁判日期】    981026
【裁判案由】    交管條例聲異
【裁判全文】
臺灣板橋地方法院交通事件裁定        98年度交聲字第3351號
原處分機關  交通部公路總局臺北區監理所
異  議  人
即受處分人  甲○○
上列異議人即受處分人因違反道路交通管理處罰條例案件，對於
交通部公路總局臺北區監理所於民國98年9 月3 日所為之處分（
北監自裁字第裁40-CG0000000號），聲明異議，本院裁定如下：
    主  文
異議駁回。
    理  由
一、原處分意旨略以：異議人即受處分人甲○○所有之車牌號碼
    Z2－5090號自用小客車，於民國98年7 月21日8 時35分許，
    行經臺北縣五股鄉○○○路（往蘆洲方向）時，因「汽車駕
    駛人，行車速度，超過規定之最高速限未滿20公里（限速50
    公里，經雷達測速儀測定時速66公里，超速16公里）」之交
    通違規，經臺北縣政府警察局交通大隊以移動式雷達測速儀
    照相採證後逕行製單舉發。嗣異議人於舉發通知單上所載應
    到案日期前向原處分機關提出申訴，經原處分機關函請原舉
    發單位調查結果，仍認異議人所有之上開自用小客車有前揭
    違規事實，乃於98年9 月3 日以北監自裁字第裁40-CG00000
    00號裁決書，依道路交通管理處罰條例第40條、第63條第1
    項第1 款之規定裁處其罰鍰新臺幣（下同）1,600 元，並記
    違規點數1 點等語。
二、異議意旨略以：該路段速限標誌標示為50公里，容許10公里
    之寬限，等於速限60公里仍在許可範圍，而該車測得時速66
    公里，則該6 公里之速差可能係因測速照相器材之誤差所致
    。原舉發單位於測速照相採證逕行舉發時，未同時提供勤務
    分配表及值勤警員所分配之照相器材之器號，並檢附該器材
    檢驗合格之證明書，以證明該器材功能正常，故懷疑本件測
    速有誤，而對於原處分不服，爰依法聲明異議，請求撤銷原
    處分云云。
三、按行車速度，依速限標誌或標線之規定，道路交通安全規則
    則第93條第1 項前段定有明文；次按道路交通管理處罰條例
    第40條規定，汽車駕駛人，行車速度超過規定之最高時速，
    或低於規定之最低時速，除有第43條第1 項第2 款情形外，
    處1,200 元以上2,400 元以下罰鍰。又汽車駕駛人之行為經
    以科學儀器取得證據資料證明其行為違規，當場不能或不宜
    攔截製單舉發者，得逕行舉發；第1 項逕行舉發，應記明車
    輛牌照號碼、車型等可資辨明之資料，以汽車所有人為被通
    知人製單舉發，道路交通管理處罰條例第7 條之2 第1 項第
    7 款、第4 項亦定有明文。
四、經查：
  (一)本件異議人甲○○所有之車牌號碼Z2－5090號自用小客車，
    於98年7 月21日8 時35分許，行經臺北縣五股鄉○○○路（
    往蘆洲方向）時，因於限速時速50公里路段，以時速66公里
    之速度行駛而超速16公里，經臺北縣政府警察局交通大隊以
    移動式雷達測速儀照相採證後逕行製單舉發，嗣經原處分機
    關即交通部公路總局臺北區○○○○道路交通管理處罰條例
    第40條規定裁處異議人即汽車所有人罰鍰1,600 元，並依第
    63條第1 項第1 款規定記違規點數1 點等情，有臺北縣政府
    警察局98年8 月6 日北縣警交大字第CG0000000 號舉發違反
    道路交通管理事件通知單、交通部公路總局臺北區監理所98
    年9 月3 日北監自裁字第裁40-CG0000000號裁決書各1 紙及
    採證照片1 幀附卷可稽，此部分事實應堪認定。
  (二)按本件據以確認系爭Z2－5090號自用小客車具有超速違規行
    為之測速照相機，為移動式雷達測速儀，業經經濟部標準檢
    驗局於97年12月15日檢定合格在案等情（檢定合格單號碼：
    M0GA0000000A，M0GA0000000B），有臺北縣政府警察局於98
    年9 月30日以北縣警分字第0980143800號函及函附經濟部標
    準檢驗局97年2 月21日出具之雷射測速儀檢定合格證書【規
    格：24.125 GHz（K band）照相式、廠牌：GATSOMETER、型
    號：(1)主機：TYPE24、(2)天線：TYPE24、器號：(1)主機：28
    30、(2)天線：2830、檢定日期：97年12月15日、有效期限：
    98年12月31日】各1 紙在卷可參。按雷達測速器係利用雷達
    波以偵測移動物體速度，於無線電波之行進過程中，遇有物
    體時，該無線電波會被反射，且其反射回來之電波，其頻率
    及振幅將隨所遇物體之移動狀態而改變，當車速逾越所設定
    之速度時，採證相機即同步拍照存證。是以，異議人所有之
    自用小客車行車超速，既經科學儀器之雷達測速儀，利用發
    射雷達波反射原理實施速度偵測，且本件舉發超速之違規時
    間，仍在該檢定合格證書有效期限內，其準確性應無置疑，
    偵測結果自屬可信，已足徵證明異議人駕車於上開路段有超
    速行駛之行為；反觀異議人既無任何證據證明本件舉發警員
    所使用之雷達測速儀有何誤差，徒憑個人臆測空言質疑其準
    確性，復要求原舉發單位於照相採證逕行舉發時，應提供勤
    務分配表、值勤警員所分配使用照相器材之器號及測速儀檢
    驗合格證明書等法無明文規範之義務，無非屬事後卸責之詞
    ，要無可採。
  (三)又異議人辯稱：本件舉發之段路標限速牌標示為50公里，容
    許10公里之寬限，等於速限60公里，仍在許可範圍，而該車
    測得時速66公里，則該6 公里之速差可能係因測速照相器材
    之誤差所致云云。按行為人有駕駛汽車行車速度超過規定之
    最高時速未逾10公里情形，而未嚴重危害交通安全、秩序或
    發生交通事故，且情節輕微，以不舉發為適當者，交通勤務
    警察或依法令執行交通稽查任務人員得對其施以勸導，免予
    舉發；執行前項之勸導，依下列規定辦理：一、應先斟酌個
    案事實、違反情節及行為人之陳述，是否符合前項得施以勸
    導之規定。二、對得施以勸導之對象，應當場告知其違規事
    實，指導其法令規定與正確之駕駛或通行方法，並勸告其避
    免再次違反。三、施以勸導時，應選擇於無礙交通之處實施
    ，並作成書面紀錄，請其簽名。對於不聽勸導者，必要時，
    仍得舉發，並於通知單記明其事件情節及處理意見，供裁決
    參考，違反道路交通管理事件統一裁罰基準及處理細則第12
    條第1 項第11款、第2 項定有明文。查上開規定之立法意旨
    ，係在避免儀器使用人員因操作所致誤差，或超速車輛儀表
    板顯示有所誤差等情，於超速情節未嚴重危害交通安全等情
    形下，賦予交通警察得當場實施勸導代替舉發之行政裁量權
    ，以杜爭議。然依該規定得施以勸導而免予舉發者，僅限於
    行車速度超過規定最高時速「未逾10公里」，且符合該條文
    規定之其他要件者。惟本件異議人行車速度已逾規定最高速
    限達16公里，即無上開規定之適用，更無以扣除誤差後之數
    值係在「寬限值」內，而據為本身無超速違規行為之抗辯，
    是異議人前揭置辯顯無理由，自不足採。
五、綜上，本件異議人所有之車牌號碼Z2－5090號自用小客車，
    確有於上開時、地，行車速度超過規定之最高時速未滿20公
    里之違規行為，原處分機關依道路交通管理處罰條例第40條
    、第63條第1 項第1 款及違反道路交通管理事件統一裁罰標
    準表之規定，裁處異議人罰鍰1,600 元，並記違規點數1 點
    ，於法核無不合。本件異議人之聲明異議為無理由，應予駁
    回。
據上論斷，應依道路交通管理處罰條例第87條第2 項，道路交通
案件處理辦法第19條，裁定如主文。
中    華    民    國    98    年    10    月    26    日
                    交通法庭  法  官  陳海寧
以上正本證明與原本無異。
如不服本裁定應於送達後5日內向本院提出抗告狀。
                              書記官  潘佳欣
中    華    民    國    98    年    10    月    26    日


司法院資訊處製作；財團法人民間司法改革基金會備份。
